【裁判字號】    90,訴,365
【裁判日期】    900731
【裁判案由】    土地複丈
【裁判全文】
臺中高等行政法院裁定                                九十年度訴字第三六五號
                              .
    原      告  甲○○
    訴訟代理人  乙○○
右當事人間因土地複丈事件，原告對被告提起行政訴訟，本院裁定如左：
    主  文
原告之訴駁回。
訴訟費用由原告負擔。
    理  由
一、按人民因中央或地方機關對其依法申請之案件，於法令所定期間內應作為而不作
    為，認為其權利或法律上利益受損害者，經依訴願程序後，得向高等行政法院提
    起請求該機關應為行政處分或應為特定內容之行政處分之訴訟；人民因中央或地
    方機關對其依法申請之案件，予以駁回，認為其權利或法律上利益受違法損害者
    ，經依訴願程序後，得向高等行政法院提起請求該機關應為行政處分或應為特定
    內容之行政處分之訴訟，行政訴訟法第五條定有明文，即提起課予義務訴訟，須
    以經訴願為前提，如未經訴願程序，遽行提起行政訴訟，自非法之所許。
二、本件原告因土地複丈事件，具狀提起行政訴訟略謂：緣坐落彰化縣和美鎮○○段
    第九一四地號之土地為原告所有，原告於民國八十八年十月七日向被告申請該土
    地之界址鑑定，被告於八十八年十月二十日實地施測，並於八十八年十一月八日
    以八八和地二字第六五一九號函核發土地複丈成果圖，惟被告所核發之土地複丈
    成果圖僅可了解該地號界址點間之邊長，但並無任何資料或數字可了解該地號界
    址點間之關係位置及四鄰地號界址點間之邊長與關係位置，更無資料可知曉該地
    號及四鄰土地界址點之座標，被告顯未依辦理土地複丈與建物測量補充規定第十
    六點第二項之規定核發本鑑界案之土地複丈成果圖，爰提起行政訴訟，請求被告
    應依辦理土地複丈與建物測量補充規定第十六點第二項之規定，重新核發上開土
    地複丈成果圖等語。經查本件原告申請系爭土地之鑑界，認被告係使用數值法測
    量，而原告之土地位於圖解區內，被告係以圖解法測量，但為提高測量精度，在
    技術上採用光波測距儀，對系爭土地全部界址及其毗鄰土地界址予以施測，定樁
    位時仍是用平板儀定樁位，已據被告訴訟代理人陳明在卷，原告對被告所核發之
    土地複丈成果圖不服，要求被告應依數值法測量之結果重新核發系爭土地複丈成
    果圖，核屬課予義務訴訟之範圍，應提起課予義務之訴，原告誤認為給付訴訟，
    依行政訴訟法第八條之規定提起本件訴訟，顯有未合。且原告提起本件訴訟，未
    經過合法之訴願程序，依首開法條之規定，其訴為不合法，應予駁回。本件既經
    以程序不合法駁回原告之訴，則兩造其餘實體上之主張，即毋庸加以審究，併此
    敘明。
三、依行政訴訟法第一百零七條第一項第十款、第一百零四條、民事訴訟法第九十五
    條、第七十八條，裁定如主文。
中      華      民      國     九十     年      七      月    三十一    日
                    臺 中 高 等 行 政 法 院  第 二 庭
                                審 判 長 法  官      沈  水  元
                                         法  官      王  德  麟
                                         法  官      林  秋  華
右正本證明與原本無異。
如不服本裁定，應於裁定送達後十日內以書狀敘明理由，經本院向最高行政法院提起
抗告（須依對造人數附具繕本）；並應預繳送達用雙掛號郵票拾份（每份三十四元）
。
中      華      民      國     九十     年      七      月    三十一    日
                                     法院書記官      杜  秀  君


司法院資訊處製作；財團法人民間司法改革基金會備份。
